【裁判字號】    98,審訴,2670
【裁判日期】    980811
【裁判案由】    偽造文書等
【裁判全文】
臺灣高雄地方法院刑事判決            98年度審訴字第2670號
公  訴  人  臺灣高雄地方法院檢察署檢察官
被      告  甲○○
選任辯護人  楊譜諺律師
上列被告因偽造文書等案件，經檢察官提起公訴（98年度偵字第
3584 號） ，嗣因被告就被訴事實為有罪之陳述，本院依簡式審
判程序審理，判決如下：
    主  文
甲○○共同犯行使偽造公文書罪，處有期徒刑壹年陸月。緩刑肆
年，並應向公庫支付新臺幣拾伍萬元。扣案如附表所示之物均沒
收之。
    事  實
一、甲○○自民國97年8 月上旬起，在自由時報刊登「專辦信用
    貸款、0000000000」廣告，招攬急需資金週轉之人申辦信用
    貸款，嗣陳慧麗（已死亡，另經不起訴處分）因需款孔急，
    見上開廣告後，與自稱「耿先生」之甲○○取得聯繫後，雙
    方約定甲○○可從核貸款項抽取5 成之代辦佣金，即共同基
    於意圖為自己不法所有及行使偽造公文書、私文書及特種文
    書之犯意聯絡，明知陳慧麗無固定工作，亦未在日月光半導
    體製造股份有限公司（下稱日月光公司）任職並支領薪資，
    且信用不佳，不具申辦信用貸款之資格，但為順利詐貸臺灣
    土地銀行股份有限公司（下稱土地銀行）之資金，由甲○○
    先於97年8 月9 日某時，在高雄市○○區○○路13號9 樓之
    1 租屋處，以電腦掃瞄他人文件資料後，予以修改製作，偽
    造陳慧麗自95年12月27日起，在日月光公司任職之服務證明
    單之特種文書、97年7 月薪資單之私文書及財政部高雄市國
    稅局96年度綜合所得稅各類所得資料清單之公文書後，交由
    陳慧麗於97年8 月12日某時許，持上開偽造之資料至高雄市
    新興區○○○路158 號土地銀行中正分行辦理開戶手續，連
    同其所簽署之「消費性放款申請書兼個人資料表」、「綜合
    消費放款借據」、「銀行法第25條同一關係人資料表」、「
    代繳款項委託書」，據以辦理新臺幣（下同）50萬元之信用
    貸款而行使之，足以生損害於日月光公司對員工管理、財政
    部高雄市國稅局對稅捐稽徵及土地銀行對客戶信用評估之正
    確性。嗣核貸人員察覺有異，通知陳慧麗於同年月15日下午
    2 時40分許前來該分行，為警當場查獲，並循線查獲在土地
    銀行中正分行外等候之甲○○，復扣得甲○○及陳慧麗所有
    如附表所示之物。
二、案經高雄市政府警察局新興分局報告臺灣高雄地方法院檢察
    署檢察官偵查起訴。
    理  由
一、本件被告甲○○所犯之罪，為死刑、無期徒刑、最輕本刑為
    3 年以上有期徒刑以外之罪，其於準備程序進行中，就被訴
    事實為有罪之陳述，經本院告知簡式審判程序之旨，並聽取
    檢察官及被告之意見後，裁定進行簡式審判程序。
二、上開犯罪事實，業經被告於本院審理中坦承不諱，核與證人
    即同案被告陳慧麗、臺灣土地銀行中正分行徵信襄理謝麗月
    於警詢之證述相符，並有高雄市政府警察局新興分局中山路
    派出所搜索筆錄、扣押筆錄、指認之97年8 月11日自由時報
    G7版刊登之廣告、偽造之日月光公司「薪資單」、「服務證
    明單」、臺灣土地銀行股份有限公司「代繳款項委託書」、
    「綜合消費放款借據」、「銀行法第25條同一關係人資料表
    」「消費性放款申請書兼個人資料表」、偽造之「財政部高
    雄市國稅局96年度綜合所得稅各類所得資料清單」、財政部
    高雄市國稅局98年7 月16日財高國稅服字第0980050276號函
    及函覆資料、日月光公司98年7 月16日日月光人（法）字第
    000980716-1 號函在卷可稽，足認被告之自白與事實相符，
    足堪採信。從而，本件事證明確，被告犯行，堪以認定，應
    依法論科。
三、核被告所為，係犯刑法第216 條、第210 條行使偽造私文書
    罪（薪資單）、第216 條、第211 條行使偽造公文書罪（財
    政部高雄市國稅局96年度綜合所得稅各類所得資料清單）、
    同法第216 條、第212 條行使偽造特種文書罪（服務證明單
    ）、同法第339 條第3 項、第1 項詐欺取財未遂罪。財政部
    高雄市國稅局96年度綜合所得稅各類所得資料清單為代表財
    政部高雄市國稅局櫃臺公務人員「邱旻嬿」製作核發之公文
    書，起訴意旨認僅成立行使偽造私文書，尚有誤會，惟其基
    本社會事實同一，爰依法變更起訴法條。被告與陳慧麗間，
    就上開犯行，有犯意聯絡及行為分擔，應論以共同正犯。被
    告偽造日月光公司署押之犯行，為偽造服務證明單之階段行
    為，不另論罪。被告偽造私文書、特種文書、公文書之低度
    行為，分別為行使之高度行為所吸收，不另論罪。被告以一
    行為觸犯數罪名，侵害數法益，為想像競合犯，應依刑法第
    55條之規定，從一重行使偽造公文書罪處斷。爰審酌被告年
    值青壯，身心健全，不思循正當工作以謀資費，竟以造假資
    料向銀行申貸之方式，牟取暴利，價值觀念偏差，應予導正
    ，於偵查中復又翻異前詞予以否認，惟於本院審理時已知坦
    承，態度尚可，幸經銀行人員發覺而未申貸成功，銀行所受
    損害非鉅等一切情狀，量處如主文所示之刑。
四、再被告前未曾因故意犯罪受有期徒刑以上刑之宣告，有臺灣
    高等法院被告前案紀錄表在卷可憑，是被告一時失慮，致罹
    刑章，現已坦承犯行，諒被告經此刑事追訴、審判之教訓後
    ，當能知所警惕而無再犯之虞，故本院認為所宣告之刑，以
    暫不執行為適當，爰依刑法第74條第1 項第1 款之規定，併
    宣告緩刑4 年，以啟自新。並考量被告所為對公益之危害性
    ，認應課予一定之負擔，以示警惕，被告亦表示願意向公庫
    支付15萬元及本件所諭知緩刑期間為4 年等一切情狀，併依
    刑法第74條第2 項第4 款諭知被告應向公庫支付15萬元。扣
    案如附表所示之物，為被告所有供本案犯罪所用，業據其陳
    述在卷，應依刑法第38條第1 項第2 款宣告沒收之。
據上論斷，應依刑事訴訟法第273 之1 第1 項、第299 條第1 項
前段、第300 條，刑法第28條、第210 條、第211 條、第212 條
、第216 條、第339 條第1 項、第3 項、第55條、第74條第1 項
第1 款、第2 項第4 款、第38條第1 項第2 款，刑法施行法第1
條之1 ，判決如主文。
本案經檢察官乙○○到庭執行職務。
中    華    民    國    98    年    8     月    11    日
                  刑事第十庭    法  官  梁淑美
以上正本證明與原本無異。
如不服本判決應於收受本判決後10日內向本院提出上訴書狀，並
應敘述具體理由，如未敘述上訴理由者，應於上訴期間屆滿後20
日內補提理由書狀於本院（均須按他造當事人之人數附繕本）「
切勿逕送上級法院」。
中    華    民    國    98    年    8     月    12    日
                                書記官  林豐富
附錄本案論罪科刑法條：
中華民國刑法第210 條（偽造變造私文書罪）
偽造、變造私文書，足以生損害於公眾或他人者，處5 年以下有
期徒刑。
中華民國刑法第211 條（偽造變造公文書罪）
偽造、變造公文書，足以生損害於公眾或他人者，處1 年以上7
年以下有期徒刑。
中華民國刑法第212 條（偽造變造特種文書罪）
偽造、變造護照、旅券、免許證、特許證及關於品行、能力服務
或其他相類之證書、介紹書，足以生損害於公眾或他人者，處1
年以下有期徒刑、拘役或3 百元以下罰金。
中華民國刑法第216 條（行使偽造變造或登載不實之文書罪）
行使第210 條至第215 條之文書者，依偽造、變造文書或登載不
實事項或使登載不實事項之規定處斷。
中華民國刑法第339 條（普通詐欺罪）
意圖為自己或第三人不法之所有，以詐術使人將本人或第三人之
物交付者，處5 年以下有期徒刑、拘役或科或併科1 千元以下罰
金。
以前項方法得財產上不法之利益或使第三人得之者，亦同。
前二項之未遂犯罰之。
附表
┌──┬──────────┬────────────────┐
│編號│偽造文件            │使用目的                        │
├──┼──────────┼────────────────┤
│1   │日月光公司出具之服務│被告所製作供陳慧麗持以行使證明陳│
│    │證明單（含日月光公司│麗慧自95年12月27日起在日月光公司│
│    │印文）              │工作                            │
├──┼──────────┼────────────────┤
│2   │97年7 月日月光公司支│被告所製作供陳慧麗持以行使證明陳│
│    │付薪資單            │慧麗97年7 月間之薪資所得證明    │
├──┼──────────┼────────────────┤
│3   │財政部高雄市國稅局96│被告所製作供陳慧麗持以行使證明陳│
│    │年度綜合所得稅各類所│慧麗96年度在日月光公司所得      │
│    │得資料清單之公文書  │                                │
├──┼──────────┼────────────────┤
│4   │門號0000000000號行動│被告所有供聯絡陳慧麗所用        │
│    │電話1 支            │                                │
└──┴──────────┴────────────────┘


司法院資訊處製作；財團法人民間司法改革基金會備份。
